臺灣高等法院刑事裁定
109年度毒抗字第127號
    抗  告  人
    即  被  告  汪子揚




上列抗告人因毒品危害防制條例案件，不服臺灣桃園地方法院中
華民國109年7月2日裁定（109年度毒聲字第241號），提起抗告
，本院裁定如下：
    主  文
抗告駁回。
    理  由
一、原裁定意旨略以：被告汪子揚於警詢、偵查中均坦承於民國
    108年9月30日晚間某時許，在桃園市中壢區中華路某處，以
    將第二級毒品大麻摻入香菸後燃燒吸食煙霧之方式，施用大
    麻1次，嗣於同年10月1日上午9時15分許，在桃園市○○區○○
    街0號對面停車場進行毒品交易，而為警當場逮捕，並扣得
    大麻2包（所涉販賣第二級毒品案件，另由臺灣桃園地方檢
    察署檢察官以108年度偵字第27887、31509號提起公訴），
    且經警採集尿液，送詮昕科技股份有限公司以酵素免疫分析
    法初步檢驗，再以氣相/液相層析質譜儀確認檢驗結果，確
    呈大麻代謝物陽性反應一節，有該公司於108年10月23日所
    出具之濫用藥物尿液檢驗報告、臺中市政府警察局刑事警察
    大隊偵八隊委託鑑驗尿液代號與真實姓名對照表各1份在卷
    可憑，足認被告之自白與事實相符。又被告另因涉犯販賣第
    二級毒品案件，現由臺灣桃園地方檢察署檢察官以108年度
    偵字第27887、31509號提起公訴，現繫屬臺灣桃園地方法院
    審理中，有本院被告前案紀錄表1份附卷可考，堪認檢察官
    在審酌被告個案情節、相關刑事政策及可運用行政資源之後
    ，認為難以期待被告日後得配合完成戒癮治療之處遇程序而
    為本件聲請，尚難認檢察官上開裁量有何違反立法目的或悖
    於比例原則等濫用裁量權限之情，法院自應予以尊重。從而
    ，檢察官之聲請經核於法要無不合，爰依毒品危害防制條例
    第20條第1項、觀察勒戒處分執行條例第3條第1項之規定，
    應將被告令入勒戒處所觀察、勒戒，其期間不得逾2月等語
    。
二、抗告意旨略以：抗告人係因工作性質長期日夜輪班，工作壓
    力大，因而施用第二級毒品，現已痛定思痛，改過向善，決
    心戒除毒品，且抗告人有正當工作，並無繼續施用毒品傾向
    ，實無「身癮」之問題，參以抗告人未曾因施用毒品案件經
    法院裁定觀察、勒戒或強制治療，應無施以勒戒處分戒除被
    告身癮之必要；並考量抗告人尚須賺錢貼補家用，為免抗告
    人失去工作，請求改以戒癮治療取代勒戒云云。
三、按本院暨所屬法院107年法律座談會刑事類提案第22號研討
    結果：
  ㈠97年4月30日修正公布之毒品危害防制條例第24條（該條另於
    109年1月15日修正公布，109年7月15日施行，然因本案被告
    為「初犯」，修正結果對本案不生影響，以下僅擷取有關「
    初犯」之說明）第1項，採行「觀察、勒戒」與「緩起訴之
    戒癮治療」並行之雙軌模式，並無「緩起訴之戒癮治療」應
    優先於「觀察、勒戒」的強制規定。且依毒品危害防制條例
    第24條第2項規定及最高法院100年度第1次刑事庭會議決議
    之結論，檢察官對於「初犯」施用毒品案件，如為附命完成
    戒癮治療之緩起訴處分，嗣該緩起訴處分被撤銷確定，檢察
    官應直接予以起訴或聲請簡易判決處刑，而不得再向法院聲
    請觀察、勒戒。反之，如係先向法院聲請觀察、勒戒，並視
    被告有無繼續施用毒品傾向，決定是否接受強制戒治，其於
    觀察、勒戒完畢或強制戒治期滿後，最終均可獲得不起訴處
    分，所以如將後續不能完成戒癮治療及司法追訴之潛在風險
    一併納入考量，附命完成戒癮治療之緩起訴處分並非必然有
    利於被告。是以就保障被告利益之觀點而言，亦無必要將「
    緩起訴之戒癮治療」認係「觀察、勒戒」之前置處分。因此
    ，檢察官自得按照個案情形，依法裁量決定採行何者為宜。
  ㈡另由「毒品戒癮治療實施辦法及完成治療認定標準」第6條：
    「檢察官為緩起訴處分前，應得參加戒癮治療被告之同意，
    並向其說明完成戒癮治療應遵守事項後，指定其前往治療機
    構參加戒癮治療」；「未滿20歲之被告，並應得其法定代理
    人之同意。」之規定可知，受戒癮治療者必須自行前往治療
    機構接受戒癮治療並遵守一定事項，一旦違反，其緩起訴處
    分即有可能遭到撤銷，並由檢察官依法追訴。故如檢察官欲
    依毒品危害防制條例第24條規定，以緩起訴方式替代觀察、
    勒戒時，自應詢問行為人是否同意接受戒癮治療。是緩起訴
    之戒癮治療應屬法律賦予檢察官偵查裁量結果之作為，不得
    認為係施用毒品者所享有之權利。而是否給予施用毒品者為
    附命完成戒癮之緩起訴處分，既屬檢察官之職權，自非法院
    所得介入審酌。
  ㈢又按毒品危害防制條例所規定之「觀察、勒戒」程序，係針
    對受處分人所為保安處分，目的在戒除行為人施用毒品身癮
    及心癮，以達教化與治療之目的，其立法意旨在幫助施用毒
    品者戒毒，性質上為一療程，而非懲罰，並屬強制規定，除
    檢察官審酌個案情形，依同條例第24條第1項為附命完成戒
    癮治療之緩起訴處分外，凡經檢察官聲請法院裁定將被告送
    勒戒處所觀察、勒戒者，法院僅得就其聲請審查被告是否有
    施用毒品之行為，以及被告是否為「初犯」而為准駁之裁定
    ，並無自由斟酌以其他方式替代或得以其他原因免予執行之
    權。而所謂「緩起訴之戒癮治療」，係由檢察官審酌個案情
    形，依毒品危害防制條例第24條規定，改以緩起訴處分方式
    轉介毒品施用者前往醫療院所治療。惟是否給予被告為附命
    完成戒癮治療之緩起訴處分，事屬刑事訴訟法第253條之1第
    1項及第253條之2第1項第6款特別賦予檢察官之職權，非法
    院所得審酌，被告亦無聲請檢察官為緩起訴之權利，檢察官
    即使未為此部分理由之說明，於法亦無不合。
  ㈣是法院原則上應尊重檢察官職權之行使，僅就檢察官之判斷
    有違背法令、事實認定有誤或其他裁量重大明顯瑕疵等事項
    ，予以有限之低密度審查。
四、經查：
  ㈠被告於108年9月30日晚間某時許，在桃園市中壢區中華路某
    處，以將第二級毒品大麻摻入香菸後燃燒吸食煙霧之方式，
    施用大麻1次。嗣於同年10月1日上午9時15分許，在桃園市○
    ○區○○街0號對面停車場進行毒品交易，而為警當場逮捕，並
    扣得大麻2包，業據被告於警詢及偵查中均坦承不諱，並有
    詮昕科技股份有限公司於108年10月23日所出具之濫用藥物
    尿液檢驗報告、臺中市政府警察局刑事警察大隊偵八隊委託
    鑑驗尿液代號與真實姓名對照表各1份附卷可稽，足認被告
    之自白與事實相符，堪予採信，是被告施用第二級毒品之犯
    行，洵堪認定。又被告另因涉犯販賣第二級毒品案件，現由
    臺灣桃園地方檢察署檢察官以108年度偵字第27887、31509
    號提起公訴，現繫屬臺灣桃園地方法院審理中，有本院被告
    前案紀錄表1份附卷可考，堪認檢察官於審酌被告個案情節
    、相關刑事政策及可運用行政資源之後，認難期待被告日後
    得配合完成戒癮治療之處遇程序而為本件聲請，是認檢察官
    上開裁量難認有何違反立法目的或悖於比例原則等濫用裁量
    權限之情，是原審依毒品危害防制條例第20條第1項、觀察
    勒戒處分執行條例第3條第1項之規定，命被告進入勒戒處所
    觀察、勒戒，經核於法並無不合。
  ㈡被告雖執前詞就原審為觀察、勒戒之裁定提起抗告；然檢察
    官對於「初犯」施用毒品案件者，本得按個案情形，依法裁
    量決定採行「緩起訴之戒癮治療」或「觀察、勒戒」，法院
    原則上應尊重檢察官職權之行使，僅就檢察官之判斷有違背
    法令、事實認定有誤或其他裁量重大明顯瑕疵等事項，予以
    有限之低密度審查，業於前述；本件檢察官既認被告符合初
    犯之要件，並審酌個案情節後，為令入勒戒處所施以觀察、
    勒戒之聲請，自屬檢察官裁量之結果，尚難僅因檢察官未予
    附命完成戒癮治療之緩起訴處分，即認檢察官之判斷有違背
    法令、事實認定有誤或有重大明顯瑕疵之情。至被告之素行
    、生活狀況等因素為何，與被告是否令入勒戒處所觀察、勒
    戒之判斷無關，且均非可免予觀察、勒戒執行之法定事由。
  ㈢綜上，原裁定以被告施用第二級毒品大麻之犯行事證明確，
    符合觀察、勒戒之要件，依毒品危害防制條例第20條第1項
    及觀察勒戒處分執行條例第3條第1項規定，裁定將被告送勒
    戒處所觀察、勒戒，核無違誤，被告仍執前詞提起抗告，並
    無理由，應予駁回。
據上論斷，應依刑事訴訟法第412條，裁定如主文。
中　　華　　民　　國　　109 　年　　7 　　月　　28　　日
                  刑事第二十三庭審判長法　官  李釱任
                                      法　官  崔玲琦 
                                      法　官  梁耀鑌
以上正本證明與原本無異。
不得再抗告。
                                      書記官  宗志強
中　　華　　民　　國　　109 　年　　7 　　月　　28　　日